【裁判字號】    92,聲判,184
【裁判日期】    921013
【裁判案由】    聲請交付審判
【裁判全文】
臺灣臺北地方法院刑事裁定                        九十二年度聲判字第一八四號
    聲  請  人  台均實業有限公司
    代  表  人  甲○○
    代  理  人  李文平律師
    被      告  乙○○  男  三.
右列聲請人因告訴被告乙○○違反著作權法案件，不服臺灣高等法院檢察署檢察長駁
回再議之處分（九十二年度上聲議字第三二四六號），聲請交付審判，本院裁定如左
：
    主    文
聲請駁回。
    理    由
一、按告訴人不服上級法院檢察署檢察長或檢察總長認再議為無理由而駁回之處分者
    ，得於接受處分書後十日內委任律師提出理由狀，向該管第一審法院聲請交付審
    判；法院認交付審判之聲請不合法或無理由者，應駁回之，刑事訴訟法第二百五
    十八條之一、第二百五十八條之三第二項前段，分別定有明文。
二、本件聲請人以被告乙○○涉犯違反著作權法之罪嫌，向臺灣臺北地方法院檢察署
    檢察官提出告訴，經該檢察署檢察官以九十二年度偵字第八三一七號為不起訴處
    分後，聲請人不服，聲請再議後經臺灣高等法院檢察署檢察長認再議為無理由，
    於九十二年七月三十日以九十二年度上聲議字第三二四六號處分書駁回再議之聲
    請，聲請人於九十二年八月二十七日收受處分書後，於十日內之九十二年九月八
    日聲請交付審判（自九十二年八月二十八日起算十日應於九月六日屆期，惟九十
    二年九月六日為星期六，是延後於九月八日屆期）。
三、聲請交付審判意旨略以：被告輸入之物品市價高達三千五百元，被告輸入進口如
    此高價之產品卻未了解該產品之樣式、內容、如何操作等等，實難想像，且依常
    情廠商必有瑕疵品退回恩雅公司，其有許多接觸系爭物件之機會，原不起訴處分
    書認被告無拆封、檢視產品之必要，顯與常情不符；又恩雅公司本有積極取得授
    權之義務，然其根本未取得授權，即非法輸入此侵害著作權之著作物，而由著作
    權法第八十七條第三款之構成要件無須「明知」，且被告未取得授權即率予進口
    銷售，亦難認無「故意」；末查，本件被告至今均無法提出授權依據，其先稱系
    爭產品係向大陸聯維亞公司所採購，包裝盒內之產品及說明書內容均由聯維亞公
    司製造，繼又稱產品說明書及產品均由葳昂公司設計，復又改稱系爭電腦程式係
    屬SIGMATEL公司所有，承上顯知恩雅公司就其所售出產品當初根本未取得著作權
    授權依據，所以案發後才急忙前往調查，若當初有合法授權，早已提出，且被告
    提出之證明僅能證明貨品係由聯維亞公司製造，此部份告訴人亦不爭執，本件重
    點在於被告為何非法輸入此未經授權之產品，是被告確實該當著作權法第八十七
    條第三款規定，原處分實難甘服，爰聲請交付審判等語。
四、經查：
   （一）被告係恩雅數位科技股份有限公司（以下簡稱恩雅公司）之經理，系爭產
         品（MULTI-MP3 PLAYER，型號SERIES：S320）係恩雅公司向中國大陸之聯
         維亞電子科技有限公司（以下簡稱聯維亞公司）進口等情，為被告所不爭
         執，並有被告所提之廠商產品保固合約書、進口報單等附卷可參，惟被告
         辯稱：聯維亞公司有銷售各式不同產品予恩雅公司，系爭產品係聯維亞公
         司推薦且銷售時將產品、說明書完整包裝，其僅單純接洽後將完整產品進
         口並予販售，完全不知該產品有侵害他人著作權之情形等語。而著作權法
         第八十七條第三款規定：「有下列情形之一者，除本法另有規定外，視為
         侵害著作權或製版權：輸入未經著作財產權人或製版權人授權重製之重製
         物或製版物」，該條款雖未以「明知」為構成要件，然仍須以行為人有侵
         害他人著作財產權之故意為要件，若行為人因疏未檢視產品是否有侵害他
         人財產權而仍輸入，因著作權法對於刑事責任並不處罰過失犯，即難認行
         為人應課以著作權法上之刑事責任，此由刑事處罰僅限於故意犯或過失犯
         自明。
   （二）恩雅公司所輸入之系爭產品，係由大陸聯維亞公司受葳昂公司委託所製造
         ，其中軟體部份係向「SIGMATEL」之代理商永達公司史長才購買，晶片內
         儲存器內有軟體程式，且該軟體程式均為「SIGMATEL」所有，該產品於電
         腦操作時，會顯示「葳昂數碼科技有限公司」畫面及聯維亞公司自行設計
         之程式，經拆開後晶片上有「SIGMATEL」字樣等情，有聯維亞公司出具之
         證明書、會議記錄、電腦列印畫面等附卷可參，而恩雅公司向聯維亞公司
         進口系爭產品時，雙方亦約定「乙方（即聯維亞公司）保證提供甲方之
         S320（UDF+MP3）及其相關認證檢驗資料，並確保產品之合法性，若出現爭
         議與甲方（即恩雅公司）無關，蓋由乙方負責處理」，故被告雖進口系爭
         產品，然該產品執行後之畫面既有表彰聯維亞公司、葳昂公司之著作權證
         明，且聯維亞公司並在契約中擔保該產品之合法性，實難認被告有認識到
         該產品可能侵害到告訴人之著作權、惟仍予以輸入以侵害告訴人著作權之
         主觀犯意存在。況縱被告須先了解產品之內容始會進口，然恩雅公司所銷
         售之電腦周邊商品多達六、七十種，自難要求被告就所販售之所有產品均
         打開產品包裝、實際操作產品檢視後，再逐一互相核對所販售之產品有無
         相同而可能侵害著作權之處。
   （三）又被告於警訊中僅供稱該產品「為向中國大陸一家電子公司（聯維亞電子
         科技有限公司）下訂單後由該公司出貨（見九十二年度偵字第八三一七號
         卷第二十一頁），於偵查中則供稱光碟是自大陸聯維亞公司進口，不知違
         反著作權（見上開偵查卷第六十二頁），並未有告訴人所指前後供述不同
         之情形，又縱使有異，僅係為提出有利抗辯而追查真相之過程，尚難以此
         推論被告於輸入之初即知情而有侵害著作權之故意。
    綜上所述，本件並無證據證明被告有違反著作權法之罪嫌，是原檢察官及臺灣高
    等法院檢察署檢察長分別予以不起訴處分及駁回再議之聲請，並無不當，本件交
    付審判之聲請為無理由，應予駁回。依刑事訴訟法第二百五十八條之三第二項前
    段，裁定如主文。
中    華    民    國      九十二      年      十      月      十三      日
                                      臺灣臺北地方法院刑事第三庭
                                            審判長法  官  余學淵
                                                  法  官  陳嘉琪
                                                  法  官  蔡如琪
右正本證明與原本無異。
不得抗告。
                                                  書記官  黃鈴容
中    華    民    國      九十二      年      十      月      十三      日


司法院資訊處製作；財團法人民間司法改革基金會備份。
